臺灣新北地方法院刑事判決
111年度金訴字第473號
公  訴  人  臺灣新北地方檢察署檢察官
被      告  何儼珉


上列被告因違反洗錢防制法等案件，經檢察官提起公訴（110年
度偵字第36193號），因被告於準備程序中就被訴事實為有罪之
陳述，經告以簡式審判之旨，並聽取意見後，裁定進行簡式審判
程序，本院判決如下：
    主  文
甲○○幫助犯洗錢罪，累犯，處有期徒刑5月，併科罰金新臺幣1萬
元，罰金如易服勞役，以新臺幣1,000元折算1日。
    事  實
一、甲○○知道正常人不會向陌生人借用金融機構帳戶，如果有人
    要借用陌生人的金融機構帳戶，很有可能是要從事財產犯罪
    等相關不法行為，需要人頭帳戶逃避檢警追查，所以如果將
    自己的金融機構帳戶隨便提供給不熟悉的人，可能會幫助該
    人遂行詐欺等犯罪，並使該人得以隱匿犯罪所得之去向，竟
    仍應不熟悉的友人「許哲豪」（年籍不詳）的要求，縱使「
    許哲豪」可能會將其帳戶當成詐欺及洗錢犯罪之人頭帳戶也
    無所謂，而基於幫助「許哲豪」犯詐欺取財及洗錢等罪之不
    確定故意，於民國110年1月22日前某日，在不詳處所，將其
    所申辦之彰化商業銀行帳號000-00000000000000號帳戶（下
    稱彰化銀行帳戶）存摺、提款卡及網路銀行帳戶之帳號、密
    碼，交予「許哲豪」，並依「許哲豪」之指示，於110年1月
    22日、2月1日至彰化商業銀行三重埔分行設定網路銀行約定
    帳號。嗣「許哲豪」所屬詐騙集團成員取得上開帳戶資料後
    ，即共同意圖為自己不法之所有，以通訊軟體LINE帳號「徐
    嘉佑2」佯裝為丙○○之子徐嘉佑，向丙○○施用詐術，使丙○○
    誤以為其子需錢周轉貨款，遂於110年2月2日11時27分、14
    時02分及翌（3）日10時43分許分別匯款新臺幣（下同）120
    萬元、180萬元及250萬元至上開彰化銀行帳戶內，旋遭詐欺
    集團成員轉匯至甲○○事前設定之其他約定帳戶後去向不明。
二、案經丙○○訴由高雄市政府警察局鳳山分局報告臺灣新北地方
    檢察署檢察官偵查起訴。
    理  由
一、本件被告甲○○所犯係死刑、無期徒刑、最輕本刑為3年以上
    有期徒刑以外之罪，其於準備程序中就被訴事實為有罪之陳
    述，經法官告知簡式審判程序之旨，並聽取公訴人、被告之
    意見後，經本院合議庭裁定由受命法官獨任進行簡式審判程
    序。
二、被告於本院準備程序、審理程序中均坦承犯行，核與證人即
    告訴人丙○○在警詢中的證述相符，並有彰化商業銀行股份有
    限公司109年3月25日彰作管字第11020002667號函暨所附被
    告彰化銀行帳戶客戶基本資料及存款交易查詢表、告訴人丙
    ○○提出之存摺封面影本、臺灣銀行匯款申請書回條聯、通訊
    軟體LINE對話紀錄擷圖、彰化商業銀行三重埔分行111年4月
    1日彰重字第1110060號函暨所附被告彰化銀行帳戶自動化作
    業轉入帳號查詢資料（110年度偵字第36193號卷第13至20頁
    、第21頁、第29至33頁、第37至69頁、本院卷第33至35頁）
    等資料可以佐證，足見被告上開自白與事實相符，可以採信
    。本件事證明確，被告犯行可以認定，應該依法論罪處罰。
三、論罪科刑及沒收：
  ㈠罪名：
　　被告的行為，構成刑法第30條第1項前段、同法第339條第1
    項之幫助詐欺取財罪，以及刑法第30條第1項前段、洗錢防
    制法第14條第1項之幫助洗錢罪。
  ㈡累犯：
　　1.本案是於最高法院110年度台上大字第5660號刑事裁定宣
      示前言詞辯論終結，因此仍由本院依職權按照卷內證據資
      料認定累犯成立之事實。
　　2.被告前因酒後駕車之公共危險案件，經臺灣臺北地方法院
      以105年度交簡字第2302號判決處有期徒刑2月，於105年1
      2月13日易科罰金執行完畢等情，有臺灣高等法院被告前
      案紀錄表可查，是被告於有期徒刑執行完畢後，5年以內
      故意再犯本件有期徒刑以上之罪，為累犯。然依據司法院
      釋字第775號解釋文意旨，審酌被告構成累犯之前罪為公
      共危險，與本案幫助詐欺、幫助洗錢犯行之罪質不同，且
      前案執行完畢至本案再犯之時也已4年有餘，時間相隔甚
      遠，難認被告有短時間內重複實施犯罪等藐視法律而有特
      別惡性及刑罰反應力薄弱之情形，爰不依刑法第47條第1
      項規定加重最低本刑。
  ㈢刑之減輕：
　　1.被告不是親手實施詐欺、洗錢犯罪之人，僅是提供人頭帳
      戶便利詐欺集團實施犯罪，為幫助犯，其對於犯罪之支配
      程度較低，法律上之可責性也較輕，可依刑法第30條第2
      項之規定，減輕其刑。
　　2.被告於本院審理時自白洗錢犯行，應依洗錢防制法第16條
      第2項之規定，減輕其刑，並遞減之。 
  ㈣競合：
　　被告以一個提供帳戶的行為同時觸犯上開2罪，為想像競合
    犯，應從較重之幫助洗錢罪處斷。
  ㈤量刑：
　　審酌被告僅因不熟識之「許哲豪」的隨口要求，就將自己的
    彰化銀行帳戶交出，還協助至銀行設定約定帳戶，使詐欺集
    團可以將大額款項輕易轉出，造成告訴人損失極為慘重，本
    來應該要給予相應的重罰（如果光以被害金額而論，應該至
    少要給予有期徒刑2年以上的刑罰），但考量被告只是交付
    帳戶的幫助犯角色，並不是親自實施詐騙之人，被告在交付
    帳戶的時候並不知道會有如此嚴重的損害，也沒辦法確切知
    悉及控制他人財產損失之多寡，因此，雖然告訴人財產損害
    極鉅，但與被告主觀惡性無關，所以不宜過度的以告訴人之
    財產損害去決定被告之刑責，此部分應該回歸民事損害賠償
    制度解決。再酌以被告於本院準備程序及審理時均坦承犯行
    ，並表示希望與告訴人和解，然因告訴人無意調解，而無法
    進一步洽談。又審以被告僅交出一個金融機構帳戶，交付的
    動機是因為朋友要求，並未從中獲利，以及被告高中肄業，
    目前從事工地工作，有一未成年子女需其撫養等家庭生活狀
    況、告訴人表示無法原諒被告，請法院依法處理之意見等一
    切情狀，量處如主文所示之刑，並諭知罰金如易服勞役之折
    算標準，以示懲戒。
　㈥沒收：
　　本案告訴人遭詐騙的款項，均已遭詐欺集團轉匯至其他人頭
    帳戶，被告並無保有上開贓款，也沒有證據可認被告有因而
    獲得相關報酬，因此並無犯罪所得可資沒收。
據上論斷，應依刑事訴訟法第273條之1第1項，第299條第1項前
段，判決如主文。
本案經檢察官乙○○偵查起訴，由檢察官盧祐涵到庭執行職務。
中　　華　　民　　國　　111 　年　　5 　　月　　17　　日
                  刑事第十六庭  法　官 黃志中
上列正本證明與原本無異。
如不服本判決，應於判決送達後20日內敘明上訴理由，向本院提
出上訴狀 (應附繕本) ，上訴於臺灣高等法院。其未敘述上訴理
由者，應於上訴期間屆滿後20日內向本院補提理由書「切勿逕送
上級法院」。
                                書記官　黃莉涵
中　　華　　民　　國　　111 　年　　5 　　月　　18　　日

附錄本案論罪科刑法條全文：
中華民國刑法第30條
（幫助犯及其處罰）
幫助他人實行犯罪行為者，為幫助犯。雖他人不知幫助之情者，
亦同。
幫助犯之處罰，得按正犯之刑減輕之。

中華民國刑法第339條
（普通詐欺罪）
意圖為自己或第三人不法之所有，以詐術使人將本人或第三人之
物交付者，處5年以下有期徒刑、拘役或科或併科50萬元以下罰
金。
以前項方法得財產上不法之利益或使第三人得之者，亦同。
前二項之未遂犯罰之。

洗錢防制法第14條
有第二條各款所列洗錢行為者，處7年以下有期徒刑，併科新臺
幣5百萬元以下罰金。
前項之未遂犯罰之。
前二項情形，不得科以超過其特定犯罪所定最重本刑之刑。